【裁判字號】    97,聲,717
【裁判日期】    970731
【裁判案由】    返還提存物
【裁判全文】
臺灣桃園地方法院民事裁定               97年度聲字第717號
聲  請  人  葛蘭登國際有限公司
法定代理人  丁○○
相  對  人  台妍生化科技有限公司
法定代理人  戊○○
相  對  人  丙○○
            甲○○○
            乙○○
上列當事人間聲請返還提存物事件，本院裁定如下：
    主  文
聲請駁回。
聲請程序費用由聲請人負擔。
    理  由
一、聲請意旨略以：聲請人因與相對人間損害賠償事件，前經本
    院裁定准其供擔保後得為假扣押，嗣其依法向本院提存新台
    幣35萬元後，聲請本院假扣押執行相對人之財產在案。茲因
    聲請人已於訴訟終結後聲請本院限期通知受擔保利益人即相
    對人行使權利而其未行使，爰依法聲請返還上開擔保金云云
    。
二、按訴訟終結後，供擔保人證明已定20日以上之期間，催告受
    擔保利益人行使權利而未行使者，法院應依供擔保人之聲請
    ，以裁定命返還其提存物，民事訴訟法第104 條第1 項第3
    款前段定有明文。另依同法第106 條前段，前開規定，於其
    他依法令供訴訟上之擔保者準用之。又所謂「訴訟終結」，
    在因假扣押或假處分所供擔保之情形，因該擔保係為保障受
    擔保利益人因不當假扣押或假處分所受損害而設，倘執行法
    院已依假扣押或假處分裁定實施假扣押或假處分之執行，則
    在執行法院撤銷其執行程序前，受擔保利益人所受損害仍可
    能繼續發生，損害額既未確定，自無強令其行使權利之理，
    故在假扣押或假處分所供之擔保，供擔保人依民事訴訟法第
    106 條準用同法第104 條第1 項第3 款規定，聲請以裁定命
    返還其擔保金之場合，必待假處分或假扣押之執行程序已撤
    銷，始得謂與民事訴訟法第104 條第1 項第3 款所定之「訴
    訟終結」相當（最高法院85年度台抗字第645 號裁定意旨參
    照）。
三、就相對人台妍生化科技有限公司（下稱台妍公司）、林王玉
    梅部分：
    聲請人主張其已依假扣押裁定供擔保聲請假扣押執行相對人
    之財產，嗣又撤銷上開假扣押裁定、撤回假扣押執行，並聲
    請本院限期通知相對人如因假扣押執行受有損害依法行使權
    利之事實，固經本院依職權調取前揭假扣押裁定、提存、95
    年度執全字第1399號假扣押執行及96年度聲字第1877號通知
    行使權利等卷證，核閱無誤，堪認屬實。惟稽之上開假扣押
    執行及通知行使權利等卷證，聲請人係於民國96年11月14日
    分別具狀向本院聲請撤回該假扣押執行及限期通知相對人行
    使權利，經本院以96年12月15日桃院木執95年執全松字第13
    99號函通知桃園縣楊梅地政事務所、桃園縣平鎮地政事務所
    且副知聲請人及相對人林王玉梅，並均於同年12月20日送達
    ，至前開通知行使權利函係於本院撤銷執行程序前之96年12
    月10日送達予相對人甲○○○；另就台妍公司部分，本院則
    係於97年6 月25日以桃院永95執全松字第1399號函通知兩造
    本件因聲請人撤回執行，相對人台妍公司前經聲請人實施查
    封之動產標示得予自行除去，而前開通知行使權利函亦係於
    本院撤銷執行程序前之97年1 月21日送達予相對人台妍公司
    。斯時上開假扣押執行程序既尚未經撤銷，相對人王木玉梅
    、台妍公司因該假扣押執行程序可能受之損害，尚未確定，
    自難強求其須行使權利，聲請人應於該假扣押執行程序撤銷
    後，再次定期催告相對人行使權利，始為適法。聲請人既係
    於該假扣押執行程序撤銷前即催告相對人行使權利，依上說
    明，顯與前揭法文所定之要件不符。從而，聲請人此部分聲
    請，於法未合，應予駁回。
四、就相對人丙○○、乙○○部分：
    次按擔保提存之提存人於提存後，於假扣押、假處分、假執
    行經裁判後未聲請執行，或於執行程序實施前撤回執行之聲
    請，得聲請該管法院提存所返還提存物，無庸法院裁定，此
    觀諸提存法第18條第1 項第3 款、同法施行細則第16條規定
    自明。查本件聲請人於辦理上開提存後，並未聲請假扣押執
    行相對人丙○○、乙○○之財產，依上說明，聲請人就相對
    人丙○○、乙○○部分，僅需提出本院民事執行處發給之執
    行前撤回證明書（或未執行證明），無庸聲請本院裁定即得
    逕向本院提存所聲請返還提存物。從而，聲請人此部分聲請
    ，於法不合，亦應予駁回。
五、依民事訴訟法第95條、第78條，裁定如主文。
中    華    民    國    97    年     7    月    31    日
                  民事第二庭  法  官  張金柱
如不服本裁定應於送達後10日內向本院提出抗告狀，並應繳納抗
告裁判費新台幣1,000 元。
以上正本證明與原本無異。
中    華    民    國    97    年    8     月    4     日
                              書記官  黃珮娟


司法院資訊處製作；財團法人民間司法改革基金會備份。
